臺灣高等法院民事裁定　　　　　　　　100年度非抗字第106號
再 抗　告 人　興松有限公司
兼法定代理人　林志郎
共同代理人　　吳啟孝律師
相　 對　 人　華開租賃股份有限公司
法 定 代理人　孟昭明
上列當事人間請求票款執行事件，再抗告人對於中華民國100年5
月13日臺灣臺北地方法院100年度抗字第89號裁定提起再抗告，
本院裁定如下：
    主  文
再抗告駁回。
再抗告費用由再抗告人連帶負擔。
    理  由
一、相對人於原法院聲請意旨略以：伊執有再抗告人於民國84年
    4月21日共同簽發、付款地臺北市○○○路○段285號3樓、面
    額新臺幣（下同）43,932,000元、按年息20%計息、免除作
    成拒絕證書之未載到期日本票1紙（下稱系爭本票），伊於
    86年1月31日提示未獲付款，為此聲請本票裁定等語。
    原法院於100年3月8日以100年度司票字第2037號裁定准許相
    對人就系爭本票及自86年1月31日起算之約定利息為強制執
    行。
二、再抗告人於原法院合議庭（下稱抗告法院）抗告及本院再抗
    告意旨，略以：系爭本票之發票日為84年4月21日，未載到
    期日，屬見票即付之本票，乃相對人遲至100年3月間，始就
    系爭本票聲請裁定許可強制執行，自系爭本票外觀即足以認
    其票據權利已逾票據法第22條第1項前段之3年時效而消滅，
    伊自得依民法第144條第1項之規定為時效抗辯而拒絕給付，
    為此提起抗告。詎抗告法院竟以時效抗辯屬於實體爭執，於
    非訟程序不得審究為由，以100年度抗字第89號裁定（下稱
    原裁定）駁回伊抗告，顯有適用法規之錯誤，且所涉及之法
    律見解具有原則上之重要性，爰提起再抗告，求予廢棄原裁
    定等語。
三、按非訟事件，抗告法院之裁定，除以抗告不合法而駁回者外
    ，對於抗告法院之裁定再為抗告，僅得以其適用法規顯有錯
    誤為理由。此觀99年1月13日修正非訟事件法第45條第1、3
    項規定自明（再抗告人所引條文內容屬99年1月13日修正前
    之舊規定）。所謂適用法規顯有錯誤，係指裁判違背法規或
    現存判例解釋者，或法院所為之裁定，就其取捨證據所確定
    之事實適用法規顯有錯誤而言（最高法院80年台上字第1326
    號、71年台再字第210號、63年台上字第880號判例參照）。
    次按本票執票人依票據法第123條規定，聲請法院裁定許可
    對發票人強制執行，係屬非訟事件，此項聲請之裁定，及抗
    告法院之裁定，僅依非訟事件程序，以審查強制執行許可與
    否，並無確定實體上法律關係存否之效力。又本票發票人所
    提之時效抗辯，既屬實體法律關係存否之抗辯，抗告法院於
    該非訟程序中自不得審酌，且非訟事件之裁定，得不經言詞
    辯論，抗告人提出時效抗辯，相對人或亦有時效中斷事由而
    不及主張，有礙其防禦之實施，故抗告法院不得審酌其時效
    抗辯。倘本票上必要記載事項已具備，其付款期限並已屆至
    者，則法院裁定准予強制執行，即無不當，抗告法院應裁定
    駁回抗告（本院暨所屬法院99年法律座談會民事類提案第14
    號之研討結果、本院96年度非抗字第51號、98年度抗字第
    1670號、99年度非抗字第6號、臺灣高等法院臺南分院98年
    度非抗字第15號裁定意旨參照）。
四、查本件再抗告人所稱系爭本票債權已罹於消滅時效，而為時
    效抗辯，拒絕給付票款乙節，既經相對人所否認，並提出中
    斷時效之抗辯，核屬實體法律關係存否之爭執問題，揆諸前
    揭說明，是項抗辯自非屬法院於非訟事件性質之本票裁定程
    序所得調查審究，再抗告人應另循訴訟途徑以資解決。準此
    ，原法院及抗告法院未予審查，並無違反非訟事件法第32條
    第1項之規定。此外，再抗告人復未指出原裁定有何違背法
    規或現存判例解釋，或取捨證據所確定之事實適用法規顯有
    錯誤之處，原裁定即無適用法律顯有錯誤之情形。
五、從而，原法院就系爭本票准為強制執行之裁定，原裁定並駁
    回再抗告人之抗告，均無違誤。再抗告人仍執陳詞，指摘原
    裁定違背法令，求予廢棄，為無理由，應予駁回。爰裁定如
    主文。
中    華    民    國   100    年    7     月    25    日
                  民事第十七庭
                      審判長法  官  藍文祥
                            法  官  陳麗芬
                            法  官  張競文
正本係照原本作成。
不得抗告。
中    華    民    國   100    年    7     月    25    日
                            書記官  章大富